臺灣雲林地方法院交通事件裁定　　　　 100年度交聲字第40號
移送機關即
原處分機關　交通部公路總局嘉義區監理所雲林監理站
異　議　人
即受處分人　吳明昇
上列異議人即受處分人因違反道路交通管理處罰條例案件，對於
交通部公路總局嘉義區監理所雲林監理站100 年2 月9 日所為之
處分（原處分案號：雲監裁字第裁七二-C00000000號裁
決書），聲明異議，本院裁定如下：
    主    文
異議駁回。
    理    由
一、原處分意旨略以：異議人即受處分人（下稱異議人）吳明昇
    駕駛車牌號碼259-AI號營業貨運曳引車（下稱259-AI號車）
    ，於民國99年12月17日下午3 時20分許，行經臺北縣板橋市
    （現改制為新北市板橋區○○○路南下方向時，因違規紅燈
    左轉至新站路，為臺北縣（現改制為新北市）警察局板橋分
    局（下稱舉發單位）員警攔停，並以北縣警交大字第C00000
    000 號舉發違反道路交通管理事件通知單（下稱舉發通知單
    ）舉發。嗣異議人向交通部公路總局臺北區監理站提出陳述
    意見，經交通部公路總局臺北區函轉移送機關即原處分機關
    （下稱移送機關）交通部公路總局嘉義區監理所雲林監理站
    ，由移送機關函請舉發單位查明後，亦認異議人前述交通違
    規事實明確，乃依道路交通管理處罰條例第53條第1 項、第
    63條第1 項第3 款及違反道路交通事件統一裁罰基準表之規
    定，以雲監裁字第72-C00000000號違反道路交通管理事件裁
    決書（下稱裁決書），裁處異議人新臺幣（下同）3,600 元
    並記違規點數3 點，於法尚無不合等語。
二、聲明異議意旨略以：伊確認當時是綠燈，等到前方沒車之後
    才左轉，伊在左轉以後，倒數秒數尚有20多秒左右，被員警
    攔下並舉發闖紅燈，舉發單位來函表示，員警親眼目睹號誌
    已轉換，既已親眼目睹，應先拍照存證，如逾時亦應調閱附
    近監視器畫面作為證據，亦即應以科學舉證方式認定事實，
    以免有失公允，爰依法聲明異議等語。
三、按汽車駕駛人，行經有燈光號誌管制之交岔路口闖紅燈者，
    處新臺幣1,800 元以上5,400 元以下罰鍰，並記違規點數3
    點，道路交通管理處罰條例第53條第1 項、第63條第1 項第
    3 款分別定有明文。經查：
  (一)受處分人駕駛259-AI號車，於上開時、地，因行經有燈光號
    誌管制之交岔路口闖紅燈左轉之違規事實，遭舉發單位員警
    攔停、舉發，移送機關遂依道路交通管理處罰條例第53條第
    1 項、第63條第1 項第3 款規定，裁處受處分人罰鍰3,600
    元及記違規點數3 點等情，有上開舉發通知單及裁決書在卷
    可稽，堪認為真。
  (二)就本件異議人有無於上開時、地紅燈左轉之事實，業經證人
    即舉發警員曹怡傑於100 年3 月16日本院訊問程序具結證稱
    ：本件之舉發通知單是由伊所開立，當時是與楊承運員警二
    人一組執行巡邏勤務，伊等是各騎乘1 部警用機車，沿新北
    市○○路○段南下方向即臺北往板橋方向行駛，行經新北市
    ○○○○○路口機車道上停紅綠燈時，往左邊看時，看見同
    向內線道上259-AI號車紅燈左轉，楊承運員警示意伊打開警
    報器，由伊在仍為紅燈時，騎乘機車跨越停止線左轉，以攔
    停259-AI號車，在伊左轉至新站路不久，即將259-AI號車攔
    停在路旁，並告知該車之駕駛人即異議人紅燈左轉之違規事
    項，此係因勤前教育教導，將違規人攔停後，一定要告訴違
    規人違規事由；伊將異議人攔停後，異議人說是擔心在原車
    道之車行方向變綠燈時，其259-AI號車所在位置會擋到後方
    車輛，才會先行左轉；異議人有說自己已經違規3 點，若這
    張闖紅燈再記下去的話，就記滿6 點，而砂石車業者若是違
    規記滿6 點，好像要停駛幾個月，所以異議人要求不要開單
    ，開輕一點，但伊仍依事實予以舉發；當時有看到異議人砂
    石車擋風玻璃上貼有通行證，故未多問為何異議人駕駛259-
    AI號車進入該禁止砂石車之路段，而僅開立闖紅燈之紅單等
    語綦詳，核與99年12月17日與證人曹怡傑一起值勤之警員楊
    承運提出之報告書，載明略以：伊於99年12月17日下午3 時
    至5 時與曹怡傑一同執行巡邏勤務，當日下午於新北市○○
    區○○路1 段與新站路口南下停等紅燈，於紅燈亮約12秒後
    即紅燈倒數秒數約60秒時，發現內車道上之259-AI號車，突
    由文化路1 段違規左轉至新站路口往東方向行駛，其與曹怡
    傑為避免發生交通事故，立即由第二車道即機車停等區尾隨
    在後，並開啟警報器及以手勢指揮駕駛259-AI號車紅燈左轉
    之人靠邊停車，在新站路站前廣場將該違規之人攔下後，請
    違規人即吳明昇出示證件，詢問吳明昇為何紅燈左轉，吳明
    昇表示前已違規遭監理單位記點，不要舉發其闖紅燈，如果
    再被舉發，駕照會被吊扣，伊與曹怡傑仍本於職責依法舉發
    ；在攔停吳明昇駕駛之259-AI號後，伊有詢問是否知悉此路
    段係營業大貨車、曳引車禁行路段，吳明昇告知知道，並主
    動說明通行證放置於擋風玻璃上，伊經目視時間、路段無誤
    ，另有詢問吳明昇是否裝載物品，吳明昇告知為回程之空車
    ，嗣查驗吳明昇之行車執照，逐一比對車輛、車身及車牌號
    碼無訛，並無與吳明昇閒聊關於吳明昇駕駛大貨車、曳引車
    事宜等情相符，復有證人曹怡傑到庭當場繪製之現場圖、臺
    北縣政府（改制前）警察局板橋分局板橋派出所70人職務分
    配表、值勤項目紀錄及員警出入、領用槍彈無線電登記簿各
    1 份及現場照片10張在卷可稽；又證人即員警曹怡傑為執行
    交通勤務之公務員，依其證述內容，非但對於事發經過描述
    詳實，所述情節合於常情而無矛盾齟齬，與一同值勤之員警
    楊承運陳述之舉發過程相吻合，綜上，應認證人曹怡傑所證
    上情應非虛詞，堪予採信。
  (三)異議人固到庭辯陳：當時伊是綠燈，因考量砂石車那麼大，
    所在位置已經跨越文化路與新站路路口中間，即在停止線前
    ，若待會變成紅燈，轉彎車子會無法轉彎，會完全擋到人家
    ，造成危險，所以伊左轉時，確認是綠燈時，對向沒有來車
    ，才左轉；伊是綠燈，開到路口中間，看到對向有來車，就
    暫停在該路口中間，等到對向沒有來車才左轉過去云云，然
    一般在內線車道停止線前之駕駛人，其車行方向號誌若為綠
    燈，本可選擇直行，或在確認對向車道無來車時左轉，衡情
    ，應無需在自己車行方向號誌為綠燈時，即擔心在該號誌轉
    為紅燈後，會無法轉彎，擋住其他來車，而在確認對向車道
    無來車時，決定左轉，是異議人上開所辯，顯與常情有違，
    委無足採。
  (四)至異議人雖指稱：沒有照片、監視器錄影畫面等科學舉證方
    式，有失公允等語，惟依照現行法律規定（如道路交通管理
    處罰條例第7 條、第7 條之1 、第7 條之2 規定諸多舉發方
    式），警員取締交通違規並不限於科學儀器所採證據，但仍
    須就事件所涉相關證據資料，包括供述及非供述證據，依據
    證據法則，憑以認定行為人交通違規行為之有無。此囿於交
    通違規事件之特性，行為態樣甚夥，甚至稍縱即逝，考以汽
    機車駕駛人闖紅燈、違規迴轉等違規行為之本質，多係發生
    於瞬間，通常仰賴執行取締違規公務員當場認識及明快判斷
    ，且必須立即採取取締作為，以維護交通安全，若此類行為
    均要求以科學儀器取證，無異強人所難，且不啻使駕駛人心
    存僥倖，而恣意違反相關道路交通規則，導致無法達到道路
    交通管理處罰條例維護交通之目的。故於此類案件，舉發員
    警親眼見聞違規經過，並以證人身分具結後在法院證述，仍
    不失為認定交通違規事實有無之證據方法。是本院審酌員警
    依法執行巡邏職務，立場應是客觀公正，且證人即舉發員警
    曹怡傑與異議人素不相識，亦無宿怨，當無設詞誣攀構陷異
    議人之理，又證人曹怡傑到庭就上揭親身經歷事實所為之證
    述，已給予異議人當面質疑之機會，查無誤看或誤為判斷，
    抑或任何證據足資證明執勤警員有捏造事實、違法取締之情
    事，應可採信。
四、綜上所述，異議人空言否認紅燈左轉之違規以及員警沒有告
    知違規事由等語，應係卸責之詞，並非可採。異議人有前揭
    之違規行為，應堪認定，其「駕車行經有燈光號誌管制之交
    岔路口闖紅燈」行為明確，業已該當於道路交通管理處罰條
    例第53條第1 項及第63條第1 項第3 款所規定之處罰要件，
    原處分機關據以裁罰並予記點，並無違法不當之情事，自應
    維持。是本件聲明異議為無理由，應予駁回。
五、據上論斷，應依道路交通管理處罰條例第87條第2 項，道路
    交通事件處理辦法第18條，裁定如主文。
中    華    民    國  100     年    6     月    21    日
                  交通法庭      法  官  陳雅琪
以上正本證明與原本無異。
如不服本裁定，應於裁定送達後5 日內向本院提出抗告狀（須附
繕本）。
                                書記官  顏錦清
中    華    民    國  100     年    6     月    22    日